臺灣臺北地方法院交通事件裁定　　　　　 96年度交聲字第5號
原處分機關　臺北市交通事件裁決所
異　議　人
即受處分人　甲○○
上開異議人即受處分人因違反道路交通管理處罰條例事件，對台
北市交通事件裁決所於中華民國95年11月8日所為之處分（北市
裁四字第裁22-ABL802430號）聲明異議，本院裁定如下：
    主  文
異議駁回。
    理  由
一、按汽車行駛時，夜間應開亮頭燈；汽車駕駛人，不依規定使
    用燈光者，處（銀元）200元以上400元以下（即新台幣600
    元以上1200元以下）罰鍰。道路交通安全規則第109條第1款
    、修正前道路交通管理處罰條例第42條分別定有明文。次按
    ，違反道路交通管理處罰條例第42條之事件，未於應到案期
    限內繳納或到案聽候裁決，而逾越應到案期限30日以上者，
    處新台幣1200元罰鍰，違反道路交通管理事件統一裁罰基準
    及處理細則第2條及修正前違反道路交通管理事件統一裁罰
    基準表亦定有明文。此外，道路交通管理處罰條例所用名詞
    「車輛」，係指在道路上以原動機行駛之汽車（包含機器腳
    踏車）或以人力、獸力行駛之車輛，而道路交通安全規則所
    用名詞「汽車」，係指在道路上不依軌道或電力架線而以原
    動機行駛之車輛（包含機器腳踏車），道路交通管理處罰條
    例第3條第8款、道路交通安全規則第2條第1項第1款均定有
    明文。
二、本件異議人即受處分人甲○○於民國94年10月17日晚間20時
    35 分許，駕駛車牌號碼AOM-456號重型機車，行經台北市○
    ○路及塔悠路口時，因未依規定於夜間行駛時開亮頭燈，為
    台北市政府警察局松山分局交通分隊警員發現攔停，以受處
    分人違反道路交通管理處罰條例第42條（贅載第1項）規定
    ，當場掣單舉發，並指定應於94年11月1日前向通知單所載
    之應到案處所聽候裁決或自動繳納，逾應到案日期不得向代
    收罰鍰之機構繳納，但郵局不在此限，當場舉發案件得於5
    日後至郵局繳納罰鍰。受處分人於收受通知單後，未依限到
    案聽後裁決或自動繳納，經原處分機關即台北市交通事件裁
    決所於95年11月8日以受處分人違反道路交通管理處罰條例
    第42條（贅載第1項）之規定為由，裁處罰鍰新台幣1200元
    ，受處分人始於收受裁決書後，直至95年11月20日向原處分
    機關提出申訴，案經原處分機關函請舉發單位即台北市政府
    警察局松山分局查復結果，認定受處分人確有上開違規事實
    。有台北市政府警察局舉發違反道路交通管理事件通知單（
    北市警交大字第ABL802430號）、台北市交通事件裁決所違
    反道路交通管理事件裁決書（北市裁四字第裁22-ABL802430
    號）、送達證書、交通違規案件陳述書、台北市政府警察局
    松山局95年12月11日北市警松分交字第09534068900號函、
    台北市交通裁決所95年11月27日北市裁三字第09545116710
    號函等件在卷可稽。
三、受處分人對於上開時地，駕駛車牌號碼AOM-456號重型機車
    ，因機車頭燈不亮，經警員當場攔停並掣單舉發一事，並不
    爭執，惟矢口否認有何不依規定使用燈光之違規情事，辯稱
    ：伊行經南京東路與基隆路口時，因車頭燈正好於行進間發
    生短路，並非未開，交通警察攔停時，伊有告以原因，然交
    通警察不予理會，堅持開單告發，並稱等候通知再行繳款，
    當時警員雖有開單，伊不知要繳款，以為會再有繳款通知，
    孰知事隔一年後，卻收到裁決所寄來之逾期繳費單新台幣12
    00元，故而進行申訴，伊甚感委屈，並非不願繳納新台幣60
    0元，實因未收到任何通知單，才造成延誤，如今卻要繳交
    新台幣1200元，伊不過是市井小民，交通警察卻如此不通情
    達理，請求明察，以示公道云云。
四、經查：
(一)、受處分人所辯上開機車在行駛途中，因頭燈之線路發生短路
    ，造成燈光不亮一節，依常情雖有發生之可能，然受處分人
    係在夜間駕駛該機車，既自承途中已知悉車前頭燈因短路不
    亮，依法自應暫時停止駕駛，直至燈光線路修復始得上路。
    此不僅係為保護受處分人之生命、身體安全所必要，且攸關
    其他汽機車駕駛人及行人之生命、身體安全，稍有差池，均
    不免要終生悔恨。受處分人明知其所駕駛之機車頭燈不亮，
    仍執意在夜間行駛前進，具有違法性認識及違規行為，灼然
    甚明。員警即時發覺，當場將受處分人攔停並予以舉發，實
    乃正確而必要之執法手段。
(二)、依受處分人自述之上開情節，該機車之頭燈既係因發生短路
    而不亮，即屬有「燈光設備不全或損壞不予修復，致影響行
    車安全」之事實，依法員警本應再依修正前道路交通管理處
    罰條例第16條第1項2款之規定，同時開立處駕駛人新台幣90
    0元以上1800元以下罰鍰之通知單。然員警就其未修復燈光
    之違規事實，未見一併舉發，執法上已屬寬容。受處分人尤
    以：伊不過是市井小民，交通警察卻如此不通情達理云云置
    辯，殊無可採。
(三)、再查，受處分人係經交通員警當場攔停舉發，並收受通知單
    ，自當知悉其應於94年11月1日前向通知單所載之應到案處
    所聽候裁決或自動繳納罰鍰，逾應到案日期不得向代收罰鍰
    之機構繳納，但郵局不在此限，當場舉發案件得於5日後至
    郵局繳納罰鍰，蓋此業已填載並印刷於通知單之應到案日期
    及注意事項欄，有台北市政府警察局舉發違反道路交通管理
    事件通知單（北市警交大字第ABL802430號）及台北市政府
    警察局舉發違反道路交通管理事件通知單之空白通知聯（樣
    張）各一紙足憑。受處分人收受之通知單，業已載明受處分
    人應於應到案日期（即94年11月1日）前向通知單所載之應
    到案處所聽候裁決或自動繳納罰鍰，受處分人對此自然可得
    而知應自行繳納罰鍰，並到案聽後裁決，否則將遭受加重處
    罰。就此，熟知交通法令並親自交付通知單之交通員警當無
    告以受處分人必須等候通知始能繳納罰鍰之可能。受處分人
    辯稱：交通警察稱等候通知再行繳款，當時警員雖有開單，
    但伊不知要繳款，以為會再有繳款通知云云，應非事實，倘
    係因一時誤聽或未疏未詳閱通知單之注意事項，可歸責事由
    在於受處分人，自難認其異議為有理由。
(四)、又違反道路交通管理處罰條例第42條之事件，未於應到案期
    限內繳納或到案聽候裁決，逾越應到案期限30日以上者，處
    新台幣1200元罰鍰，違反道路交通管理事件統一裁罰基準及
    處理細則第2條及修正前違反道路交通管理事件統一裁罰基
    準表定有明文。查本件受處分人未於應到案期限內繳納或到
    案聽候裁決，直至收受台北市交通事件裁決所之裁決書後，
    始提出申訴，顯已逾越應到案期限30日以上，有上開台北市
    交通事件裁決所違反道路交通管理事件裁決書（北市裁四字
    第裁22-ABL802430號）、送達證書、交通違規案件陳述書可
    佐。從而，原處分機關據以加重裁處罰鍰，於法自屬有據。
    此外，道路交通管理處罰條例本質上係屬行政罰，而經總統
    於94年2月5日以華總一義字第09400016841號令公布，並自9
    5年2月5日起施行之行政罰法第5條規定：「行為後法律或自
    治條例有變更者，適用行政機關最初裁處時之法律或自治條
    例。但裁處前之法律或自治條例有利於受處罰者，適用最有
    利於受處罰者之規定」，故尚有新舊法比較適用之餘地。而
    道路交通管理處罰條例第42條規定，已於94年12月28日經總
    統華總一義字第09400212581號令修正公布，依行政院院台
    交字第0950087685號令發布，自96年1月1日施行，依修正後
    之規定，將罰鍰提高為「新台幣1200元以上3600元以下」，
    比較結果，以修正前規定有利於受處分人。準此，原處分機
    關就上開受處分人之交通違規行為，逕依修正前道路交通管
    理處罰條例第42條、違反道路交通管理事件統一裁罰基準及
    處理細則第2條及修正前違反道路交通管理事件統一裁罰基
    準表之規定，對於受處分人裁處罰鍰新台幣1200元，對於受
    處分人有利，且核無任何違誤或不當。本件聲明異議，經核
    為無理由，應予駁回。
據上論斷，應依道路交通案件處理辦法第19條，裁定如主文。
中　　華　　民　　國　　96　　年　　1 　　月　　8 　　日
　　　　　　　　　　　交通法庭  法　官　吳秋宏
以上正本證明與原本無異
如不服本裁定應於送達後5日內向本院提出抗告狀
      　　　　　　　　　　　　　書記官　惠  莊
中　　華　　民　　國　　96　　年　　1 　　月　　8 　　日
